【裁判字號】    99,上易,455
【裁判日期】    990511
【裁判案由】    詐欺
【裁判全文】
臺灣高等法院臺中分院刑事判決         99年度上易字第455號
上  訴  人
即  被  告  乙○○
            丙○○
共      同
選任辯護人  鄭秀珠律師
上列上訴人因詐欺案件，不服臺灣彰化地方法院98年度易字第11
98號中華民國99年 1月28日第一審判決（起訴案號：臺灣彰化地
方法院檢察署98年度偵字第9303號），提起上訴，本院判決如下
：
    主  文
上訴駁回。
乙○○緩刑年，並向公庫支付新臺幣貳拾萬元；丙○○緩刑貳
年，並向公庫支付新臺幣伍萬元。
    事  實
一、乙○○為設於彰化縣彰化市○○路○段412巷105弄2號玉峰禮
    儀社之實際負責人，與其子丙○○共同從事殯葬業務，均明
    知臺灣彰化地方法院檢察署檢察官所辦理相驗案件之屍體複
    驗、解剖與縫合作業，均由檢察官會同法務部法醫研究所指
    派之法醫師與臺灣彰化地方法院檢察署指派之檢驗員執行，
    並未由殯葬業者協助，所需費用亦由政府編定之預算支付，
    未另向家屬收取費用。嗣臺灣彰化地方法院檢察署檢察官因
    辦理該署98年度相字第 671號死者王怡君之屍體相驗案件，
    於民國98年9月18日上午8時許，會同法務部法醫研究所指派
    之法醫師、臺灣彰化地方法院檢察署檢驗員，在彰化縣彰化
    市立殯儀館解剖室進行死者王怡君之複驗與解剖作業。詎承
    攬死者王怡君喪葬事務之乙○○，為向死者王怡君之家屬詐
    取解剖與縫合費用，竟與其子丙○○及綽號為「阿華」之不
    詳姓名、年籍成年男子，共同基於為自己不法所有之犯意聯
    絡，於法醫師、檢驗員從事複驗與解剖時，由乙○○指示丙○○、「阿華」闖入解剖室，佯為參與死者王怡君屍體之解
    剖、縫合作業，藉以向死者王怡君之弟甲○○施用詐術，欲
    使甲○○誤以為丙○○與「阿華」有參與死者王怡君屍體之
    解剖、縫合作業，迄同日上午 9時許死者王怡君屍體之解剖
    程序完畢後，乙○○即在彰化市立殯儀館內，書立載有解剖
    、縫合作業人數2人，金額新臺幣（下同）12000元之請款單
    ，並指示丙○○外出將該請款單蓋用玉峰禮儀社之章戳及乙○○之印章後，返回彰化市立殯儀館內，持交乙○○，再由
    乙○○持上開請款單出示予甲○○，並訛稱：玉峰禮儀社曾
    指派2名員工協助解剖王怡君之屍體並縫合，解剖縫合費120
    00元是替殯儀館的人收取後，要給殯儀館的費用等語，對甲○○施用詐術，惟因甲○○於上開解剖程序完畢後，經臺灣
    彰化地方法院檢察署檢察官及檢驗員告知該署並未收取解剖
    費用，遂未陷於錯誤，乙○○、丙○○及「阿華」詐欺取財
    之行為並未得逞，然甲○○為顧及死者王怡君之之屍體運送
    與喪事辦理能順利起見，仍如數支付乙○○請求之解剖縫合
    費12000元。
二、案經臺灣彰化地方法院檢察署檢察官自動檢舉並指揮刑事警
    察局中部打擊犯罪中心偵查起訴。
    理  由
一、上開事實，業據被告乙○○、丙○○迭於偵查、原審及本院
    審理時坦承不諱；核與證人甲○○於警詢時所證述情節、證
    人即實際負責縫合死者王怡君屍體之陳義助於警詢及檢察官
    訊問時所證情節相符；並有臺灣彰化地方法院檢察署檢驗員
    賴敏陞、許逸文之報告書、玉峰禮儀社請款單影本、臺灣彰
    化地方法院檢察署檢察官勘驗筆錄、死者王怡君之相驗屍體
    證明書附卷可稽，足證被告二人之自白與事實相符。本件事
    證明確，被告二人之犯行皆堪以認定。
二、核被告二人所為，均係犯刑法第339條第 3項、第1項之詐欺
    取財未遂罪。被告二人與綽號「阿華」之成年男子就上開犯
    行，有犯意聯絡及行為分擔，應論以共同正犯。被告二人已
    著手於詐欺取財犯罪行為之實行，惟被害人甲○○並未因之
    而陷於錯誤，尚未生既遂之結果，為未遂犯，依刑法第25條
    第2項之規定，按既遂犯之刑減輕之。
三、原審以被告二人本案之上揭事證明確，並審酌被告二人藉檢
    察官相驗死者屍體之機會詐欺取財，戕害人民對於司法廉潔
    之信賴，與俗稱之「司法黃牛」並無二致，其等乘死者家屬
    極為哀傷之際，對死者家屬詐欺取財，惡性甚大，本應從重
    量刑，惟被告二人犯後坦承認錯，所圖得之財物並非甚鉅，
    被害人亦未因此而受騙；事後，被告二人並已賠償被害人家
    屬，且被告丙○○僅21歲，因意志不堅，受其父即被告乙○○貪念誘導而犯罪，其惡性遠較其父乙○○為淺等一切情狀
    ，各量處如原審判決主文所示之刑，並就被告丙○○部分依
    法諭知易科罰金之折算標準。復敘明檢察官請求對被告二人
    均量處有期徒刑1年6月，誠尚屬過重，原審依前揭所應斟酌
    之事項，認以量處如原審判決主文所示之刑為妥適等情。經
    核其認事用法，均屬正確，量刑亦稱妥適。被告二人提起上
    訴，並未提出其他有利之事證，徒以其二人均已深知悔改，
    並本案亦已與被害人達成和解云云，指摘原審判決不當，為
    無理由，其上訴應予駁回。又查被告二人前均未曾受有期徒
    刑以上刑之宣告，有臺灣高等法院被告前案紀錄表附卷可憑
    ，其等因一時失慮，致罹刑章，且犯後已深表悔悟，復已與
    被害人成立和解，足見其等二人經此次偵、審程序，當知所
    警惕，信均無再犯之虞，本院認對其二人所宣告之刑，咸以
    暫不執行為適當，爰併依刑法第74條第1項第1款、第2項第4
    款之規定，宣告被告乙○○緩刑三年，並向公庫支付新臺幣
    二十萬元之公益金；被告丙○○緩刑二年，並向公庫支付新
    臺幣五萬元之公益金，以勵自新。
據上論斷，應依刑事訴訟法第368條，刑法第74條第1項第 1款、
第2項第4款，判決如主文。
本案經檢察官丁○○到庭執行職務。
中    華    民    國    99    年     5    月    11    日
            刑事第一庭  審判長法  官  陳  紀  綱
                              法  官  林  欽  章
                              法  官  張  智  雄
以上正本證明與原本無異。
不得上訴。
                              書記官  詹  雅  婷
中    華    民    國    99    年     5    月    11    日
附錄本案論罪科刑法條全文：
中華民國刑法第339條
（普通詐欺罪）
意圖為自己或第三人不法之所有，以詐術使人將本人或第三人之
物交付者，處 5 年以下有期徒刑、拘役或科或併科 1 千元以下
罰金。
以前項方法得財產上不法之利益或使第三人得之者，亦同。
前二項之未遂犯罰之。

司法院資訊處製作；財團法人民間司法改革基金會備份。
